【裁判字號】    89,上訴,2505
【裁判日期】    890531
【裁判案由】    偽造有價證券
【裁判全文】
臺灣高等法院刑事判決                          八十九年度上訴字第二五五號
    上  訴  人  丁○○○
    即  被  告
    指定辯護人  本院甲○辯護人
    上  訴  人  戊○○
    即  被  告
    選任辯護人  蔡明熙
右列被告因偽造有價證券案件，不服臺灣板橋地方法院八十九年度訴字第四四九號，
中華民國八十九年五月卅一日第一審判決（起訴案號：臺灣板橋地方法院檢察署八十
八年度偵字第二五九九七號）提起上訴，本院判決如左：
    主  文
原判決關於丁○○○、戊○○部分撤銷。
丁○○○、戊○○共同意圖供行使之用，而偽造有價證券，丁○○○處有期徒刑壹年
陸月，緩刑貳年，戊○○處有期徒刑壹年柒月，編號五六四九○六、五六四九○七、
五六四九○九號本票紙偽造乙○○名義簽發部分沒收。
    事  實
戊○○於民國八十八年七月十八日，因丙○○積欠會款債務新臺幣（下同）七十二萬
五千元未償，與丁○○○偕往臺北縣新莊市○○路二八八巷五一號二樓交涉還款事宜
，經丙○○表示願意簽發本票以供擔保，當場由丁○○○代筆，填具五六四九○六、
五六四九○七、五六四九○九號本票三紙，面額分別為廿七萬元、廿二萬五千元及廿
三萬元。戊○○為加強債權保障，當場與丁○○○及已滿十八歲之丙○○合謀意圖供
行使之用，未經丙○○之夫乙○○同意，推由丁○○○併在前述由戊○○授權代筆填
寫之本票三紙上偽簽乙○○姓名，並由丙○○捺其指印混充完成偽造乙○○之署押，
共同偽造乙○○為共同發票人名義之有價證券，交付戊○○執有。經臺灣板橋地方法
院檢察署檢察官於偵辦該署八十八年他字第一九二三號丙○○涉嫌詐欺案件時查悉上
情，自動檢舉偵查起訴。
    理  由
一上訴人丁○○○、戊○○對其如何於前述時、地，與丙○○合謀，未經乙○○同意
  而擅自簽發其為共同發票人之本票三紙，俱已在偵查中自白屬實（他字第一九二三
  號卷第廿八頁背面、第廿九頁）。所供情形，與證人丙○○供承「本票是戊○○請
  他人寫的，請我蓋指印」之經過互核無異（同上卷第廿五頁），並有偽造之本票影
  本三紙在卷可憑。被害人乙○○亦堅稱並未授權或同意簽發上述本票。上訴人丁○○○、戊○○辯稱事出丙○○造意，丙○○事後聲稱遭上訴人強拉手部捺蓋指印，
  俱未提出確實之反證以供調查，顯係相互空言推諉，不足採信。事證明確，犯行已
  可認定。
二上訴人丁○○○、戊○○所為，觸犯刑法第二百零一條第一項之罪。偽造乙○○署
  押（含簽名及指印）為偽造有價證券之階段行為，不另論罪。上訴人戊○○基於為
  自己偽造有價證券之犯意，與丙○○、丁○○○合謀，互推分擔實施本案犯罪構成
  要件行為，三人皆為共同正犯。檢察官起訴忽視上述同謀共同正犯之行為結構，就
  戊○○誤依教唆犯求予論科，此部分起訴法條應予變更。上訴人戊○○取得偽造本
  票之後，並未立於執票人地位而為提示或轉讓，尚未達於本於所偽造之證券文義而
  為權利主張之程度，不生行使偽造有價證券之問題。彼等同時同地偽造同一被害人
  名義之本票三紙，仍為單純一罪。上訴人因遭丙○○欠債未還，為保障獲償機會而
  起意偽造有價證券，丁○○○於臨時代筆簽發票據之際，併受債權人及債務人雙方
  影響而同涉本案，彼二人皆因一時失慮觸法，犯罪出於特殊原因、背景，客觀上足
  可引起一般之同情，雖量以法定最低度刑仍嫌過重，各予酌減其刑。原審予以論罪
  科刑，雖非無見，但誤認戊○○為教唆犯、且漏未認定丙○○參與共犯行為之事實
  ，又未依刑法第二百零五條沒收以乙○○名義偽造部分之本票而僅沒收其署押，均
  有未洽。被告上訴否認犯罪雖無可取，但原判決既有可議，仍應撤銷並由本院自為
  判決。審酌上訴人戊○○前因偽造文書案件曾受有期徒刑宣告，與丁○○○各因智
  識淺薄致觸法禁，以及前述犯罪動機、手段、事後態度表現等一切情狀，認宜分別
  量處如主文所示之刑，並就前述本票三紙屬於偽造之有價證券部分宣告沒收。上訴
  人丁○○○未曾受有期徒刑以上刑之宣告，有本院被告全國前案紀錄表在卷足憑，
  其在本案共犯結構中尚非首謀造意，經此科刑教訓應能知所警惕而不致再犯，所宣
  告之有期徒刑以暫不執行為適當，併予宣告緩刑二年。
三依刑事訴訟法第三百六十九條第一項前段、第三百六十四條、第二百九十九條第一
  項前段、第三百條，刑法第二十八條、第二百零一條第一項、第五十九條、第七十
  四條第一款、第二百零五條，罰金罰鍰提高標準條例第一條前段，判決如主文。
本案經檢察官吳國南到庭執行職務
中    華    民    國      八十九      年    十一    月      十五      日
                              臺灣高等法院刑事第廿三庭
                                  審判長法  官  劉  靜  嫻
                                        法  官  吳      燦
                                        法  官  林  勤  綱
右正本證明與原本無異。
如不服本判決應於收受送達後十日內向本院提出上訴書狀，其未敘述上訴之理由者並
得於提起上訴後十日內向本院補提理由書（均須按他造當事人之人數附繕本）。
                                        書記官  陳  啟  文
中    華    民    國      八十九      年    十一    月       十七     日
附錄本案論罪科刑法條全文
刑法第二百零一條第一項
意圖供行使之用，而偽造、變造公債票、公司股票或其他有價證券者，處三年以上十
年以下有期徒刑，得併科三千元以下罰金。


司法院資訊處製作；財團法人民間司法改革基金會備份。
